【裁判字號】    96,訴,741
【裁判日期】    971127
【裁判案由】    毒品危害防制條例
【裁判全文】
臺灣苗栗地方法院刑事判決               96年度訴字第741號
公  訴  人  臺灣苗栗地方法院檢察署檢察官
被      告  甲○○
選任辯護人  何志揚律師
上列被告因違反毒品危害防制條例案件，經檢察官提起公訴（96
年度偵字第3685號），本院判決如下：
    主  文
甲○○連續販賣第二級毒品，處有期徒刑柒年拾月。販賣毒品所
得財物新臺幣貳拾捌萬元沒收，如全部或一部不能沒收時，以其
財產抵償之。
    犯罪事實
一、甲○○意圖營利，基於販賣第二級毒品MDMA（俗稱搖頭丸）
    及第三級毒品愷他命之概括犯意，自民國93年3 月初某日某
    時起至同年6 月23日止，在乙○○（業經本院判處罪刑確定
    ）位於苗栗縣苗栗市文山里七鄰文山103 之24號之住處，連
    續7 次以每顆搖頭丸新台幣（下同）200 元、愷他命每公克
    600 元之價格，販賣搖頭丸及愷他命予乙○○（每次販賣之
    數量為搖頭丸50顆、愷他命50公克）。嗣因乙○○於93年6
    月23日14時10分許，在上址為警會同法務部調查局臺中市調
    查站、苗栗縣調查站共同查獲，並經乙○○之供述，始獲上
    情。
二、案經內政部警政署保安警察第三總隊第一大隊移送臺灣苗栗
    地方法院檢察署檢察官偵查後起訴。
    理  由
壹、認定犯罪所憑之證據及理由
一、訊據被告於偵、審中對於上開犯罪事實，均坦承不諱，核與
    證人乙○○於偵、審時陳述或證述情節相符，復有證人乙○
    ○向被告購買毒品之通訊監察之譯文附卷可證。其中販賣毒
    品之單價、數量、次數，證人乙○○僅能陳述一定範圍，而
    未能確定其確切數目者，均依罪疑唯輕原則，以其所述範圍
    之最低額計算（單價、數量部分，見偵2436號卷第21頁背面
    ；次數部分，見同卷第29頁）。
二、被告雖另辯稱：其於本案所為連續販賣第2 、3 級毒品之犯
    行，與另案所犯連續販賣第2 、3 級毒品（已經臺灣高等法
    院96年度上訴3196號判決判處罪刑，並於日前經最高法院撤
    銷發回臺灣高等法院更審），因上手均相同，且為償還債務
    ，始繼續連續販賣，實係基於同一概括犯意，辯護人亦據此
    為被告提出同一案件重複起訴，法院應為不受理判決之辯護
    （本院卷第135 頁），並請求傳喚證人乙○○作證。惟查：
（一）被告本人於前開另案臺灣臺北地方法院及臺灣高等法院審
      理中，均供稱：（指上開另案）自92年2 月開始販賣，陸
      續賣到92年6 月14日被抓到為止，就沒有再賣等語（見上
      開高等法院判決，附本院卷第52-81 頁，此處指第64頁）
      ，並未見有提及「因積欠他人債務，必須販毒以償債」等
      情由，顯見依其本人先前所述，即有犯意中斷後另起之情
      形。
（二）刑法上連續犯之主觀要件「概括犯意」，並非社會上一般
      生活用語，而係法律上為求行為評價之論罪便宜所創設之
      概念。故是否構成「概括犯意」，並不全然是事實上之認
      定，同時亦有論罪合理性之考量。是行為人於連續犯罪實
      施中，為警查獲，縱使仍有賡續其連續犯行之主觀犯意，
      惟依社會通念，已希其自我檢束不為相同犯罪，更何況，
      其已經查獲，仍無悔意，而有繼續其連續犯行之意，其情
      節更嚴重於已斷念於繼續從事連續犯行，嗣因偶然原因又
      再犯者。倘機械性地認為前者始為同一犯意，後者為犯意
      另起，顯然在論罪之評價上，輕重失衡，鼓勵行為人不應
      斷念於其連續犯行。是為適當合理評價，自應一律認為在
      違警查獲後，原先概括犯意已在客觀上中斷，其後相同犯
      行，均係另起之犯意，始得事理及法理之平。
（三）證人乙○○雖於本院審理中為被告作證，證稱：92年至93
      年間，向被告買毒品，大概有40-50 次，包括被告於92年
      6 月為警查獲後，仍有繼續跟被告買等情（本院卷第165-
      166 頁），辯護人亦據此謂本案與前開另案之犯行，構成
      連續犯等語，惟縱其所述屬實，被告所為本案與另案之犯
      行，是否出於同一概括犯意，仍應視在法律上如何合理評
      價，並非全繫於客觀行為是否相近連續進行。本案應認為
      其概括犯意另起，已如前述，證人乙○○上開證詞，並無
      從為被告有利認定。更何況，證人乙○○先前於偵查中，
      兩度陳述係自93年3 月起向被告購買毒品（偵字第2436號
      影卷(1)第29頁、第30頁背面），與上開審理中之證詞，顯
      有不同。經辯護人質以其間差異後，證人乙○○並無法為
      合理解釋，僅以當時是問跟被告是何關係與被告何時在一
      起搪塞，完全無視於當時明白而清楚之陳述內容，可認其
      審判中之證詞，應係在知悉其對被告之利害差異後，始變
      更為不實之上開證述內容，並不可採信。
三、綜上所述，本件事證明確，被告辯解，無足採信，被告犯行
    ，可以認定，應依法論科。
貳、論罪科刑的理由：
一、新舊法比較
（一）被告行為後，刑法、罰金罰鍰提高標準條例均於民國95年
      7 月1 日修正施行，其修正施行之條文中與本案有關，且
      應與修正施行前之規定比較有利被告與否者，並其於本案
      比較結果，說明如下：
   1、刑法第33條：關於罰金最低額，刑法修正施行前，罰金為
      （銀元）1 元以上，經依罰金罰鍰提高標準條例第1 條前
      段提高罰金（最高提高倍數為10倍）並依現行法規所定貨
      幣單位折算新台幣條例第2 條折算為新台幣金額，與修正
      施行後比較：罰金改為新台幣1000元以上，以百元計算之
      ，應以修正施行前之規定，有利於行為人。
   2、修正施行前刑法第56條：修正施行後刪除此規定。依修正
      施行前之規定，被告所為本案之多次行為，以連續犯論以
      1 罪，加重其刑至2 分之1 。但修正施行後刪除此規定，
      應改依數罪併罰之例分別宣告罪刑，並定其應執行之刑，
      其最高度刑，除無期徒刑以外將提高。故應以修正施行前
      之規定有利於行為人。
   3、刑法第67條：關於罰金之加重，刑法修正施行前，規定於
      同法第68條，僅加重其最高度，與修正施行後比較，其最
      高度及最低度同加重之，自以修正施行後之規定，有利於
      行為人。
   4、綜合上述一切情形，本案比較修正施行前後規定之結果，
      應以有關連續犯規定，對於被告有實質最大影響，而此部
      分以修正施行前之規定，有利於被告，是本案應以修正施
      行前之規定，有利於被告，應依刑法第2 條第1 項前段適
      用修正施行前之規定。
（二）至於刑法第2 條之修正施行，其本身為新舊法比較之法律
      依據，當然應適用現時有效施行之修正施行後規定，而無
      比較修正前後何者有利於行為人之問題。另刑法第55條但
      書係科刑之限制，為法理之明文化，亦非屬法律之變更（
      以上均可參照最高法院95年第8 次刑事庭會議決議）。
二、被告所為係犯毒品危害防制條例第4 條第2 項之販賣第2 級
    毒品罪及同條第3 項之販賣第3 級毒品罪。其中販賣前後持
    有毒品的低度行為，為販賣毒品的高度行為所吸收，而不另
    論罪。
三、被告所犯上開販賣2 級及3 級毒品犯行，係以1 行為而觸犯
    2 罪名之想像競合犯，應依刑法第55條前段規定，從1 較重
    之販賣第2 級毒品罪處斷。
四、被告先後多次販賣安非他命的行為，時間相近，方法相同，
    所犯都是構成要件相同的罪名，顯係基於概括犯意所為，為
    連續犯，故依修正前刑法第56條之規定論以1 罪，除無期徒
    刑不得加重外，並加重其刑。
五、爰審酌被告之素行（此有臺灣高等法院被告前案紀錄表附卷
    可參），其所為本件連續販賣毒品犯行，販賣次數為7 次，
    販賣對象單一，每次販賣毒品之種類涵括第2 、3 級毒品，
    數量為搖頭丸50顆、愷他命50公克，販毒所得金額計有28萬
    元（詳後說明），犯後始終坦承犯行，而有悔意等一切情狀
    ，量處如主文所示之主刑。又其每次交易數量為搖頭丸50顆
    、愷他命50公克，每顆搖頭丸為200 元、愷他命為每公克
    600 元，已經認定如前，是每次交易所得財物為4 萬元（即
    50X200＝10000 ，600X50＝30000 ，10000+ 30000＝40000
    ），7 次販賣所得財物合計為28萬元（即40 000X 7
    =280000） 應依毒品危害防制條例第19條第1 項之規定沒收
    之，如全部或一部不能沒收時，以其財產抵償之。
六、前述被告另案連續販賣毒品犯行，雖經最高法院於日前撤銷
    臺灣高等法院96年度上訴字第3196號判決判處罪刑之判決，
    發回更審（97年度台上第5282號判決），但於最高法院判決
    中並未指摘原審判決未就本案部分一同予以審理，有何違法
    或不當之處，是本案應由本院本於權責獨立為判決，無必要
    再等待另案更審判決結果，併此敘明。
據上論斷，應依刑事訴訟法第299 條第1 項前段、毒品危害防制
條例第4 條第2 項第3 項、第19條第1 項、刑法第11條、第2 條
第1項 前段、第55條、修正前刑法第56條，判決如主文。
本案經檢察官黃棋安到庭執行職務。
中    華    民    國    97    年    11    月    27    日
                  刑事第一庭審判長  法  官  劉 興 浪
                                    法  官  羅 貞 元
                                    法  官  蔡 志 宏
以上正本證明與原本無異。
如不服本判決應於收受判決後10日內向本院提出上訴書狀，並應
應敘述具體理由。其未敘述上訴理由者，應於上訴期間屆滿後20
日內向本院補提理由書 (均須按他造當事人之人數附繕本)「 切
勿逕送上級法院」。告訴人或被害人如對本判決不服者，應具備
理由請求檢察官上訴，其上訴期間之計算係以檢察官收受判決正
本之日期為準。
                                    書記官  張 玉 楓
中    華    民    國    97    年    11    月    27    日
附記論罪之法條全文：
毒品危害防制條例第4條
製造、運輸、販賣第一級毒品者，處死刑或無期徒刑；處無期徒
刑者，得併科新臺幣1 千萬元以下罰金。
製造、運輸、販賣第二級毒品者，處無期徒刑或7 年以上有期徒
刑，得併科新臺幣7 百萬元以下罰金。
製造、運輸、販賣第三級毒品者，處5 年以上有期徒刑，得併科
新臺幣5 百萬元以下罰金。製造、運輸、販賣第四級毒品者，處
3 年以上10年以下有期徒刑，得併科新臺幣3 百萬元以下罰金。
製造、運輸、販賣專供製造或施用毒品之器具者，處1 年以上7
年以下有期徒刑，得併科新臺幣1百萬元以下罰金。
前五項之未遂犯罰之。


司法院資訊處製作；財團法人民間司法改革基金會備份。
